智慧財產法院刑事判決
　　　　　　　　　　　　　　　　　99年度刑智上訴字第30號
上　訴　人　士林地方法院檢察署檢察官
被　　　告　劉玉芳
選任辯護人　王雅慧律師
上列上訴人因被告犯毒品危害防制條例等案件，不服臺灣士林地
方法院98年度訴字第363號，中華民國99年1月27日第一審判決（
起訴案號：臺灣士林地方法院檢察署97年度偵字第12393 號），
提起上訴，本院判決如下：
    主  文
原判決撤銷。
劉玉芳共同販賣第四級毒品，處有期徒刑壹年柒月，扣案如附表
二編號2所示應沒收之物沒收；又共同明知為偽藥而販賣，處有
期徒刑肆月，扣案如附表二編號1、3至10及附表三所示應沒收之
物均沒收。應執行有期徒刑壹年玖月，扣案如附表二編號1至10
及附表三所示應沒收之物均沒收。
    事  實
一、羅倫濠係址設臺北縣汐止市○○街157號「羅藥局」負責人
    （經原審判決有期徒刑1年2月，已於99年6月29日撤回上訴
    而判決確定），從事西藥零售業務，並具有藥劑生資格，劉
    玉芳原係羅倫濠之妻（嗣已離婚），劉玉芳曾擔任「振昌藥
    粧」店之負責人並於97年2月至5月間販賣偽藥，嗣經臺灣臺
    北地方法院以98年度訴字第73號刑事判決判處有期徒刑6 月
    確定在案，是渠等對各項藥品真偽之辨識應具有相當之認識
    ，且明知：
  (一)「REDUCTIL」（中文藥品名稱「諾美婷」）係經行政院衛生
    署核准由美商亞培股份有限公司臺灣分公司（下稱美商亞培
    公司）輸入販賣，而「REDUCTIL」、「REDUCTIL及圖」及「
    生命花朵造型圖」等商標，係德商可諾爾公司向經濟部智慧
    財產局（下稱智慧局）申請核准註冊（註冊第00000000號、
    第00000000號、第00000000號），嗣先後移轉予德商亞培公
    司，現均仍於商標權期間（如附表一所示）。
  (二)「CIALIS」（中文藥品名稱「犀利士」）係經行政院衛生署
    核准由臺灣禮來股份有限公司（下稱臺灣禮來公司）在我國
    合法販售之藥品，而「犀利士CIALIS」商標，經美商禮來IC
    OS有限公司向智慧局申請核准註冊（註冊第00000000號），
    嗣移轉予美商禮來大藥廠公司（下稱禮來大藥廠），現均仍
    於商標權期間內（如附表一所示）。
  (三)「ZANTAC」（中文藥品名稱「善胃得」）係經行政院衛生署
    核准由英商葛蘭素集團公司（下稱葛蘭素公司）輸入販賣，
    而「ZANTAC」、「Glaxo」商標係英商葛蘭素管理公司向經
    濟部中央標準局（現改制為經濟部智慧財產局）申請核准註
    冊（註冊第0000000號、第00000000號、第00000000號）指
    定使用於中西藥品，嗣移轉予英商葛蘭素集團公司，現均仍
    於商標權期間（如附表一所示）。
  (四)「VIAGRA」（中文藥品名稱「威而鋼」）係經行政院衛生署
    核准由輝瑞大藥廠股份有限公司輸入販賣，而「VIAGRA」及
    「PFIZER」等商標，係美商輝瑞大藥廠股份有限公司向經濟
    部中央標準局（現改制為經濟部智慧財產局）申請核准註冊
    （註冊第00000000號、第00000000號）指定使用於各種西藥
    商品，嗣移轉予美商輝瑞產品公司，現均仍於商標權期間（
    如附表一所示）。
  (五)「STILNOX」（中文藥品名稱「使蒂諾斯」）係經行政院衛
    生署核准由臺灣安斯泰來製藥股份有限公司輸入販賣，而「
    STILNOX」、「使蒂諾斯」商標係法商賽諾菲安萬特公司（
    原公司名稱法商沙諾菲辛達拉勃公司）向經濟部中央標準局
    （現改制為經濟部智慧財產局）申請核准註冊（註冊第0000
    0000號、第00000000號）指定使用於藥品，現仍於商標權期
    間（如附表一所示）。
  (六)復知悉上開原廠藥品「使蒂諾斯（STILNOX ）」主成分為佐
    沛眠（Zolpidem），業於93年1 月9 日經行政院以院臺法字
    第0930001658號公告為第四級毒品，未經核准不得販賣上開
    管制藥品，並可預見其向真實姓名、年籍均不詳之張姓成年
    男子所販入來源不明之偽藥「使蒂諾斯（STILNOX ）」藥錠
    內，為達與原廠藥品相同之治療睡眠障礙之藥效，而可能在
    製造過程中混雜具有鎮靜安眠效果且同屬第四級毒品之硝西
    泮（又稱耐妥眠，Nitrazepam）成分。
二、羅倫濠、劉玉芳明知真實姓名年籍不詳之張姓成年男子或不
    詳姓名人士向該藥局兜售之諾美婷、犀利士、善胃得、威而
    鋼、使蒂諾斯等藥品，均非上開原廠或其所授權廠商所生產
    製造，而係不詳成年人士未經核准授權擅自製造之偽藥，且
    上開藥品本身、箔片包裝及外包裝盒暨藥品說明書等物品，
    均係未經附表一所示商標權人之同意或授權，意圖欺騙他人
    而於同一商品使用相同於上開註冊商標圖樣之仿冒商標商品
    ，竟為貪取不法利益，而共同基於意圖營利販賣偽藥及仿冒
    商標商品、行使偽造私文書之直接故意，且縱使其販賣之使
    蒂諾斯內含有第四級毒品，均不違背渠等本意之不確定故意
    ，於97年5 月間向張姓成年男子或不詳姓名人士販入上開藥
    品，將該等藥品分別置放於上址羅藥局，擬出售予不特定人
    士牟利。嗣經禮來大藥廠委託之東方國際商業諮詢有限公司
    職員黃文通於附表三所示時間至羅藥局以附表三所示價格向
    羅倫濠購得附表三編號1 、2 之仿冒犀利士之偽藥等物。另
    經法務部調查局臺北市調查處（下稱臺北市調處）調查員於
    97 年7月16日上午10時30分許，持臺灣士林地方法院核發之
    搜索票前往羅藥局上址執行搜索，當場在上址藥局內扣得附
    表二所示之物品，始查知上情。
三、案經美商亞培公司、禮來大藥廠、英商葛蘭素集團公司、美
    商輝瑞產品公司、法商賽諾菲安萬特公司告訴及法務部調查
    局臺北市調查處移送臺灣士林地方法院檢察署檢察官偵查起
    訴。
    理  由
甲、程序方面：
一、按刑事訴訟法第158條之3規定：「證人、鑑定人依法應具結
    而未具結者，其證言或鑑定意見，不得作為證據」，其立法
    理由乃在擔保該證言或鑑定意見，係據實陳述或公正誠實之
    可信性，故未依法具結者，依證據絕對排除法則，當然無證
    據能力。又告訴人基於追訴被告為目的，而為與待證事實有
    關之陳述，仍應居於證人之地位，依法具結，以擔保其供述
    之信用性與憑信性，始得作為認定被告犯罪事實所憑之證據
    （最高法院98年度台上字第7783號判決要旨參照）。本件告
    訴代理人劉騰遠律師、廖雍倫律師於警詢及偵查中所為指訴
    ，均未經具結，且無依法不得令具結之情形，揆諸上揭說明
    ，其陳述不得作為證據。
二、本案認定事實所引用之卷內其餘供述證據，除原已符上開刑
    事訴訟法第159條之1至第159條之4規定及法律另有規定等傳
    聞法則例外規定，而得作為證據外，並無證據證明係公務員
    違背法定程式所取得，而檢察官、被告及辯護人於本院行準
    備程序時均未主張排除前開證據之證據能力（見本院卷第11
    1至114頁），且迄於本院言詞辯論終結前均未表示異議，經
    本院審酌前揭陳述作成時之情況，並無違法取證之瑕疵，亦
    認以之作為證據為適當，是本件有關被告以外之人於審判外
    之言詞或書面陳述等供述證據，依前揭法條意旨，自均得為
    證據。
三、至其餘本判決所引用之卷內文書證據及物證之證據能力部分
    ，並無證據證明係公務員違背法定程序所取得，被告劉玉芳
    先前所指定之辯護人雖曾表示經濟部智慧財產局商標註冊簿
    不具證據能力（見本院卷第102頁），嗣於99年6月29日準備
    程序日當庭撤回上開證據能力之異議（見本院卷第114頁）
    ，而被告劉玉芳及其辯護人於言詞辯論期日前均未再表示異
    議，本院經審酌前開物證並非公務員違背法定程序所取得，
    亦無刑事訴訟法第159條之4顯有不可信之情況，故上揭物證
    均有證據能力。
乙、實體方面：
一、訊據被告劉玉芳均矢口否認有上開犯行，並辯稱：伊未與羅
    倫濠共同販賣偽藥，很多藥伊都不認識，扣案諾美婷是伊請
    同學陳麗環從美國帶回來供自己吃，伊不知道羅倫濠有買犀
    利士、善胃得、使蒂諾斯，伊在藥局裡負責叫藥，都是叫原
    廠公司的藥，伊負責叫貨來的藥品之整理、擺放、陳列上架
    ，平常多半在帶小孩，羅藥局是羅倫濠個人經營，伊並未共
    同經營藥局，伊亦未領取藥局薪水，羅倫濠每個月給伊3萬
    元做生活開銷，等語。惟查：
  (一)如附表一所示商標圖樣，均經附表一所示公司向智慧局註冊
    取得商標權，現仍於商標權期間內等情，有智慧局商標註冊
    簿影本附卷可稽（見偵卷第13至17頁、第161至174頁），且
    如附表二編號1至10及附表三所示藥錠、箔片包裝及外包裝
    盒、藥品說明書上，均未經附表一所示商標權人之同意或授
    權，而於同一商品使用附表一相同之商標，業經原審勘驗無
    訛（見原審卷第49至51頁），並有照片附卷可佐（見原審卷
    第53至63、65、66頁），且被告所不爭（見本院卷第110 頁
    ），是以附表二編號1至10及附表三所示物品確為仿冒商標
    商品，應堪認定。
  (二)如附表二編號1至7及編號3所示藥品經法務部調查局鑑定及
    本院送請臺灣檢驗科技有限公司鑑驗結果，附表二編號1之
    使蒂諾斯不含有真品主成分Zolpidem，惟含有硝甲西泮（Ni
    mezepam）成分，附表二編號2之使蒂諾斯不含有真品主成分
    Zolpidem，惟含有硝西泮（Nitrazepam）成分，且經紅外線
    光譜分析與真品成分組成不相似，附表二編號3之使蒂諾斯
    經紅外線光譜分析與真品成分組成不相似，定性分析亦不含
    有真品主成分Zolpidem，附表二編號5之犀利士、編號6之威
    而鋼、編號7之善胃得經紅外線光譜分析均與真品成分組成
    不相似，其中善胃得並不含真品主成分Ranitidine，惟含有
    制酸劑Famotidine成分，附表三編號1、2所示犀利士經紅外
    線光譜分析均與真品成分組成不相似，此有法務部調查局97
    年8 月14日調科壹字第09701952號鑑定書（見偵查卷第56至
    57頁）及SGS 超微量工業安全實驗室2010年10月20日UB/201
    0/70414 檢驗報告附卷可參（見本院卷第136 至147 、152
    至171 頁），是上開藥品均非原廠或其所授權廠商所生產製
    造，而係第三人未經核准授權擅自製造之偽藥，亦堪認定。
  (三)按「本法所稱偽藥，係指藥品經稽查或檢驗有左列各款情形
    之一者：(一)未經核准，擅自製造者；(二)所含有效成分之
    名稱，與核准不符者；(三)將他人產品抽換或摻雜者；(四)
    塗改或更換有效期間之標示者」；「製造、輸入藥品，應將
    其成分、規格、性能、製法之要旨，檢驗規格與方法及有關
    資料或證件，連同原文和中文標籤、原文和中文仿單及樣品
    ，並繳納費用，申請中央衛生主管機關查驗登記，經核准發
    給藥品許可證後，始得製造或輸入」，藥事法第20條、第39
    條分別定有明文。由上述規定可知，藥品乃兼括其成分、規
    格、性能等內涵，而非僅止於藥品成分為限（亦即藥品成分
    僅係「藥品」此一上位概念之其中一屬性），則足以影響人
    類身體結構及生理機能之藥品（原料藥或製劑），倘合於藥
    事法第20條規定之前揭四種情形之一（亦即藥事法第20條規
    定就偽藥之認定，關於藥品成分僅為規範形態之一），即屬
    偽藥。查附表二編號4之諾美婷（Reductil）經紅外線光譜
    分析雖與真品相同，定性分析亦含有真品主成分（Sibutram
    ine），此有SGS超微量工業安全實驗室2010年10月20日UB/2
    010/70414檢驗報告附卷可參（見本院卷第148至151頁），
    惟被告於調查處及原審供稱扣案之諾美婷係伊請同學陳麗環
    自美國帶回來（見偵卷第36頁、原審卷第26頁），然依附表
    二編號4諾美婷藥錠之箔片及包裝盒所示，其外文藥品名稱
    為「Reductil」（見原審卷第54、55頁），然美國並未販售
    以「Reductil」為名稱之藥品，且美商亞培公司於美國所販
    賣與諾美婷含有相同Sibutramine成分之藥品名稱為「Merid
    ia」，此有美國食品暨藥物管理局網站查詢資料及行政院衛
    生署網站查詢資料（見本院卷第194至196頁），顯見被告所
    辯並非實在。況經本院當庭勘驗結果：告訴人所呈真品膠囊
    上白色部分所載阿拉伯數字「5」的下方並無勾起，而本案
    扣案之如附表二編號4諾美婷膠囊上白色部分所載阿拉伯數
    字「5」的下方有勾起（詳如本院卷第149頁照片），此有勘
    驗筆錄附卷可按（見本院卷第201頁），另被告亦於本院改
    稱：94年間託陳麗環從美國買諾美婷，後來就沒有託她買，
    之後諾美婷都在臺灣買等語（見本院卷第107頁），然證人
    即美商亞培公司職員羅芝青於原審結證稱：諾美婷的藥品都
    是從國外進口，臺灣進口諾美婷是在德國製造，在臺灣我們
    所販賣諾美婷的包裝都是一樣的，到目前為止在臺灣看到的
    偽藥外盒的部分都是全部英文包裝，但是正品的部分我們有
    中文標示等語（見原審卷第112至114頁），並有真品辨識要
    點一份附卷可參（見原審卷第236頁），本件扣案之諾美婷
    均係以英文包裝，而未有中文標示，此有照片可稽（見原審
    卷第54、235頁），顯見附表二編號4之諾美婷亦非原廠或其
    所授權廠商所生產製造，而係第三人未經核准授權擅自製造
    之偽藥。
  (四)硝西泮（Nitrazepam）係屬毒品危害防制條例第4級第45項
    之第4級毒品，附表二編號2之使蒂諾斯經法務部調查局鑑定
    結果含有硝西泮（Nitrazepam）成分，此有該局97年8月14
    日調科壹字第09701952號鑑定書（見偵查卷第56頁），是以
    附表二編號2之使蒂諾斯係毒品危害防制條例第4級第45項之
    第4級毒品甚明。
  (五)被告劉玉芳及辯護人雖辯稱：伊沒有跟羅倫濠一起販賣偽藥
    ，使蒂諾斯是羅倫濠自己吃的，諾美婷及善胃得是伊自己吃
    ，附表一編號1之使蒂諾斯是從醫院或診所拿回來，附表二
    編號2、3之使蒂諾斯是「小耿」拿給羅倫濠服用或向郁豐藥
    局的林清枝購買等語，惟查：
  1.證人郁豐藥局負責人林清枝於原審結證稱：羅倫濠曾於97年
    5、6月間打電話給伊調取使蒂諾斯，伊有幫他問，但都問沒
    有，伊也沒有販賣使蒂諾斯等語（見原審卷第86頁），證人
    黨可群亦結證稱：伊綽號為「小耿」，伊沒有提供使蒂諾斯
    給羅倫濠等語（見偵卷第41頁），而同案被告羅倫濠亦於本
    院供承：使蒂諾斯、犀利士、威而鋼都是97年5、6月間向張
    姓男子買的等語（見本院卷第77頁），足見扣案之使蒂諾斯
    、犀利士、威而鋼等藥品均係羅倫濠向張姓成年男子所販入
    。
  2.其次，被告劉玉芳於調查處供承：97年初因為協助羅倫濠經
    營羅藥局，才至羅藥局顧店，負責藥品銷售與諮詢（見偵卷
    第34頁），其於原審亦供承：伊每天都會去藥局上班顧店，
    伊負責向公司叫藥，伊與羅倫濠係夫妻，並共同經營藥局等
    情（見原審卷第25、26、28頁），證人羅倫濠於偵查中結證
    稱：劉玉芳是伊太太，我們一起經營羅藥局，店裡的藥幾乎
    都是由劉玉芳叫貨，我們二人都有賣藥（見偵卷第187、188
    頁），足見被告劉玉芳確有與羅倫濠共同經營羅藥局並販賣
    藥品。
  3.證人羅倫濠於原審雖證稱：伊沒有賣犀利士，但有賣諾美婷
    及威而鋼，都是賣公司貨等語（見原審卷第126 、129 頁）
    ，惟其於原審審理時則供承：購入「REDUCTIL」（諾美婷）
    、「CIALIS」（犀利士）、「VIAGRA」（威而鋼」、「ZANT
    AC」（善胃得）之目的就是要販賣。伊承認伊的藥局有陳列
    「ZANTAC」（善胃得）在架上，但是沒有賣出，我承認我有
    要販賣「ZANTAC」（善胃得），伊承認販賣「VIAGRA」（威
    而鋼）、「CIALIS」（犀利士）、「REDUCTIL」（諾美婷）
    ，並有陳列四種藥物於羅藥局的架上。「CIALIS」（犀利士
    ）進價跟「VIAGRA」（威而鋼）差不多，都是賺壹佰多，賣
    價如證人黃文通陳述，差不多四顆壹仟五，兩顆八百元等語
    （見原審卷第140 、141 頁），嗣於本院亦供承：使蒂諾斯
    、犀利士、威而鋼都是97年5 、6 月間向張姓男子買的，只
    有犀利士有賣出去，其他沒有賣出去，犀利士賣出去的價格
    就是黃文通買的價格等語（見本院卷第77頁），證人黃文通
    於偵查中則結證稱：先後於97年5 月29日及97年7 月9日 至
    羅藥局購買犀利士二次，第一次買一盒4 顆1500元，第二次
    買2 顆800 元等語（見偵卷第196 、197 頁），另經核閱97
    年7 月16日查獲現場照片，扣案之犀利士、善胃得、威而鋼
    及使蒂諾斯等藥物均係置於陳列販賣藥品之調劑櫃（見原審
    卷第227 、228 頁），其中部分犀利士、威而鋼係置於一大
    包裝瓶內，該瓶蓋則標明「三粒1000」、「1 粒350 」（見
    偵查卷第227 、231 頁），而扣案善胃得包裝盒上標明「一
    排250 」（見偵查卷第229 頁），足見被告及羅倫濠確有販
    賣上開偽藥營利之意圖。另扣案之使蒂諾斯部分係以小包夾
    鍊袋包裝調劑（見偵卷第233 頁、原審卷第59頁），衡情倘
    上開藥品係供羅倫濠自行服用而無販賣不特定人之意圖，其
    僅須自大包裝袋或鋁箔片取出即可，應無分裝成小型調劑包
    之必要，亦無與供販賣所用之犀利士、威而鋼及善胃得一併
    置放於調劑櫃陳列架之理，是被告辯稱使蒂諾斯是供羅倫濠
    自己服用云云，顯非可採，扣案之犀利士、善胃得、威而鋼
    及使蒂諾斯等偽藥確係被告與羅倫濠意圖販賣而販入，並先
    後於97年5 月29日及97年7 月9 日販賣犀利士予黃文通而藉
    此牟利。
  4.此外，扣案之諾美婷係分別散置於藥房後方房間三層櫃及藥
    局後方左邊倉庫、廚房（見偵查卷第224、225頁），惟被告
    之辯護人於原審陳稱：房間內之諾美婷3盒係空盒（見原審
    卷第132頁），是以附表二編號4之諾美婷應係於藥局後方左
    邊倉庫、廚房所查獲，參酌被告劉玉芳於偵查中所繪製之現
    場圖，藥局後方左邊廚房亦有調劑櫃（見偵卷第193頁），
    且證人黃文通於原審亦證稱：伊第一次買的時候是在我面對
    櫃台右上方的架子上買的，第二次是在我面對櫃台，他從櫃
    台走出來左邊有個小房間（按應係倉庫、廚房），他從小房
    間裡面拿出兩顆藥來等語（見原審卷第103頁），顯見羅藥
    局後方左邊倉庫、廚房之調劑櫃所置放之藥品亦係意圖營利
    而販入供販賣之用。另被告亦於本院陳稱其很少到藥局（見
    本院卷第107頁），而諾美婷既係減肥藥物而須長期持續服
    用，則何以將自己服用之諾美婷置於藥局內，顯見扣案之諾
    美婷亦係被告與羅倫濠意圖販賣而販入，被告所辯顯係事後
    卸責之詞，不足採信，
  (六)被告劉玉芳雖辯稱不知扣案使蒂諾斯中有毒品成分等語，惟
    查，我國經中央衛生主管機關核准製造、輸入之藥品，其許
    可證詳細資料（含主成分，是否管制藥品、分類級別）、詳
    細處方成分（如使蒂諾斯含Zolpidem）、仿單／外觀資料等
    ，均刊登於藥證查詢系統，而使蒂諾斯之主成分佐沛眠（Zo
    lpidem），業經中央衛生主管機關公告列為第四級管制藥品
    ，復於93年1 月9 日行政院院臺法字第0930001658號公告調
    整及增減部分分級及品項，並自93年1 月9 日生效，再以第
    四級第65項毒品管制使用。另依管制藥品管理條例第16條第
    1 項第3 款、第2 項規定，西藥製造業者及販賣業者，均應
    向管制藥品管理局申請核准登記，發給管制藥品登記證，始
    得製造、販賣。經查，本件同案被告羅倫濠係「羅藥局」負
    責人而從事西藥零售業務，並具有藥劑生資格，此有羅藥局
    基本資料附卷可按（見偵卷第10頁），其於原審自承已經營
    藥房11年多等語（見原審卷第25頁），並於本院辯稱：伊未
    向衛生署申請管制藥品登記證，因為使蒂諾斯是要自己吃的
    等語（見本院卷第85頁），足見其就使蒂諾斯含有佐沛眠（
    Zolpid em ）成分而為管制藥品，須經主管機關核發管制藥
    品登記證始得販賣乙節顯有認識，而被告劉玉芳係羅倫濠之
    妻，曾擔任「振昌藥粧」店之負責人並於97年2 月至5 月間
    販賣偽藥，嗣經警查獲後，經臺灣臺北地方法院以98年度訴
    字第73號刑事判決判處有期徒刑6 月確定在案，此有判決附
    卷可參（見本院卷第175 至177 頁），其於偵查中亦供承在
    羅藥局負責藥品銷售與諮詢（見偵卷第34頁），顯見其對各
    項藥品之成分及藥效亦具有相當之認識。扣案如附表二編號
    2 之使蒂諾斯經鑑定結果雖未含有佐沛眠（Zolpidem），而
    係含硝西泮（又稱耐妥眠，Nitrazepam），已如前述，惟硝
    西泮亦具有治療睡眠障礙之藥效，並於93年1 月9 日經主管
    機關公告列為毒品危害防制條例第2 條第2 項第4 款規定之
    第四級毒品，核與使蒂諾斯真品之主要有效成分佐沛眠（ZO
    LPIDEM）同屬毒品危害防制條例第2 條第2 項第4 款所規定
    之第4 級毒品，則被告劉玉芳對渠等所共同販入之使蒂諾斯
    含有第四級毒品，應能預見其發生，且其發生並不違背其本
    意，而有未必故意甚明。
  (七)綜上，被告劉玉芳確有與其前夫羅倫濠共同意圖販賣而販入
    如附表二所示藥物，復於附表三所示時間販賣犀利士予黃文
    通之犯行，被告劉玉芳所辯均係事後卸責之詞，要無足採。
    本件事證明確，其犯行洵堪認定，自應依法論科。
二、論罪科刑：
  (一)按意圖營利而販入毒品，雖未及賣出，仍依販賣既遂罪論處
    。但如意圖營利而販入毒品後，第一次販賣與他人之行為，
    此乃接續原先販入之犯意而為，不論其行為屬既遂或未遂，
    應認基於單一犯意之接續行為，不能認係基於概括犯意之連
    續二行為，而以刑法修正前連續犯之規定論處。又其第一次
    之販入及賣出行為既已完成一完整的販入賣出之販賣行為，
    其第二次以後之單純賣出行為，應以其賣出行為是否完成，
    即是否已交付毒品，作為判斷既遂或未遂之準據（最高法院
    96年度台上字第5530號刑事判決參照）。被告及羅倫濠既係
    於97年5月間意圖營利而販入諾美婷、犀利士、善胃得、威
    而鋼、使蒂諾斯等偽藥，雖未及賣出諾美婷、善胃得、威而
    鋼、使蒂諾斯等藥品，仍應依藥事法第83條第1 項之明知為
    偽藥而販賣既遂罪論處，且其雖先後於97年5 月29日、97年
    7 月9 日販賣犀利士予黃文通二次，惟其第一次（即97年5
    月29日）販賣偽藥與他人之行為，此乃接續原先販入之犯意
    而為，應認基於單一犯意之接續行為，而不另論罪。
  (二)如附表二編號2所示之使蒂諾斯係屬藥事法所規定之偽藥，
    亦屬毒品危害防制條例第2條第2項第4款所定之第四級毒品
    ，均不得販賣。被告劉玉芳與羅倫濠明知為偽藥而販賣，復
    基於未必故意而販賣第四級毒品，除成立毒品危害防制條例
    第4條第4項之販賣第四級毒品罪外，亦構成藥事法第83條第
    1 項之明知為偽藥而販賣罪，此乃屬法規競合之情形，依「
    重法優於輕法」之法理，擇一論以罪刑較重之毒品危害防制
    條例第4條第4項之販賣第四級毒品罪（最高法院99年度台上
    字第7872號判決參照）。至渠等以一行為同時販入諾美婷、
    犀利士、善胃得、威而剛、使蒂諾斯等偽藥，同時觸犯毒品
    危害防制條例第4 條第4 項之販賣第四級毒品罪、藥事法第
    83條第1 項之明知為偽藥而販賣罪、第86條第2 項之販賣冒
    用他人藥物名稱之藥物罪、商標法第82條之販賣仿冒商標商
    品罪，並同時侵害如附表一所示多數商標權人之權利，為想
    像競合犯，依刑法第55條前段規定，應從一重論以販賣第四
    級毒品罪。起訴書漏未敘及被告侵害附表一編號2 、3 、5
    、7 、8 、11之商標，惟此部分與起訴部分，具有裁判上一
    罪關係，本院自得併予審究。
  (三)至被告劉玉芳與羅倫濠如附表三編號2所為，核係犯藥事法
    第83條第1項之明知為偽藥而販賣罪、第86條第2項之販賣冒
    用他人藥物名稱之藥物罪及商標法第82條之販賣仿冒商標商
    品罪，渠等以一行為，同時觸犯上開數罪名，為想像競合犯
    ，應依刑法第55條之規定，從一重之明知為偽藥而販賣罪論
    處。
  (四)被告劉玉芳與羅倫濠就上開各犯行，具有犯意聯絡及行為分
    擔，為共同正犯。又渠等所犯上開販賣第四級毒品罪及明知
    為偽藥而販賣罪間，犯意各別、行為互殊，應予分論併罰。
三、原審未為詳究，遽為被告劉玉芳無罪之諭知，即非適法，檢
    察官上訴意旨，指摘原判決不當，為有理由，應予撤銷改判
    。爰審酌被告係為貪圖不法利益，竟販賣偽藥及毒品牟利，
    足以使購買施用者導致生理及心理毒害，形成生理成癮性及
    心理依賴性，戕害國民身心健康，危害社會治安，且註冊商
    標具有辨識商品來源及品質之功能，本案之商品為藥品，商
    標權人通常須經過相當時間投入大量資金於藥品之行銷及品
    質之管理，俾使消費者認識該商標所表彰之藥物品質及來源
    ，渠等販賣仿冒商標之藥品，造成消費者混淆誤認，對商標
    權人之危害甚鉅，並影響我國保護智慧財產權之國際聲譽，
    且其於本院仍未坦承犯行，本不宜輕縱。惟販賣第4級毒品
    罪之法定刑為「3年以上10年以下有期徒刑，得併科新臺幣3
    百萬元以下罰金」，然同為販賣毒品之人，其原因動機不一
    ，犯罪情節未必盡同，或有大盤毒梟者，亦有中、小盤之分
    ，甚或僅止於吸毒者友儕間為求互通有無之有償轉讓者亦有
    之，其販賣行為所造成危害社會之程度自屬有異，法律科處
    此類犯罪，所設之法定最低本刑卻同為3年以上有期徒刑，
    不可謂不重。於此情形，自非不可依客觀之犯行與主觀之惡
    性二者加以考量其情狀，是否有可憫恕之處，適用刑法第59
    條之規定酌量減輕其刑，期使個案裁判之量刑，能斟酌至當
    ，符合比例原則及平等原則（最高法院97年度台上字第1513
    號判決參照）。查本案被告劉玉芳於行為時係同案被告羅倫
    濠之妻，而羅藥局係由羅倫濠擔任負責人，被告劉玉芳僅係
    協助羅倫濠經營上開藥局，羅倫濠並未支付薪資予劉玉芳，
    其每月交付3萬元予劉玉芳僅係作為扶養子女及生活開銷之
    費用，亦據其於原審結證無訛（見原審卷第128頁），且本
    件販入第四級毒品後尚未及售出，是其並未因本件犯行而獲
    有鉅額利益，其犯罪之情節尚非至惡，被告僅因一時貪念始
    協助其前夫為本件犯行，然相對於長期大量販賣毒品之大毒
    梟而言，被告對社會治安及國民健康之危害顯然較小，從被
    告犯案情節觀之，倘科以被告該法定最低之刑，尚嫌過重，
    情輕法重，其情狀尚堪憫恕，在客觀上足以引起一般同情，
    認為即予宣告法定低度刑期尤嫌過重，爰依刑法第59條之規
    定，酌量減輕被告所犯販賣第四級毒品罪之刑，分別量處如
    主文所示之刑，並定其應執行之刑，以資懲儆。
四、沒收部分：
  (一)依毒品危害防制條例第18條第1 項前段之規定，應予沒收銷
    燬之毒品，以經查獲之第一、二級毒品為限。又毒品依其成
    癮性、濫用性及對社會危害性，共分為四級，上開條例並就
    製造、運輸、販賣、意圖販賣而持有、以非法方法使人施用
    、引誘他人施用及轉讓不同等級之毒品等行為，分別定其處
    罰。至施用或持有第三、四級毒品，於毒品危害防制條例於
    98年5 月20日修法前因其可罰性較低，故未設處罰之規定，
    僅就施用及持有第一、二級毒品科以刑罰。然鑑於第三、四
    級毒品均係管制藥品，特於同條例第11條之1 明定無正當理
    由，不得擅自持有；第18條第1 項後段復規定查獲之第三、
    四級毒品，無正當理由而擅自持有者，沒入銷燬之。從而，
    依同條例第18條第1 項後段應沒入銷燬之毒品，專指查獲施
    用或持有之第三、四級毒品而言；倘係查獲製造、運輸、販
    賣、意圖販賣而持有、以非法方法使人施用、引誘他人施用
    或轉讓第三、四級毒品，既屬同條例相關法條明文規定處罰
    之犯罪行為，即非該條項應依行政程序沒入銷燬之範圍。又
    同條例第19條第1 項所定「供犯罪所用或因犯罪所得之物」
    ，係指犯第4 條至第9 條、第12條、第13條或第14條第1項
    、第2 項之罪所用或所得之物，不包括毒品本身在內，是尚
    不得援用此項規定為第三、四級毒品之沒收依據。再同條例
    對於查獲之製造、運輸、販賣、意圖販賣而持有、以非法方
    法使人施用、引誘他人施用及轉讓第三、四級毒品之沒收，
    並無特別規定，如其行為已構成犯罪，則該毒品即屬不受法
    律保護之違禁物，應回歸刑法之適用，依刑法第38條第1項
    第1 款之規定沒收之，始為適法（最高法院96年度台上字第
    2427號判決參照）。
  (二)本件扣案如附表二編號1至10及附表三所示應沒收之物均係
    仿冒商標之商品，不問屬於犯人與否，均應依商標法第83條
    規定併予宣告沒收（部分因檢驗耗用之藥品既已滅失，自無
    從為沒收之諭知）。又如附表二編號2所示使蒂諾斯藥錠，
    雖含有第四級毒品成分，而為違禁物，然商標法第83條之沒
    收規定既屬特別規定，自應優先於刑法第38條第1項第1款之
    沒收規定而為適用，附此敘明。至附表二編號11日曆本既非
    違禁物，又非供本件犯罪所用、所得之物，尚無沒收之依據
    ，併予敘明。
五、公訴意旨另以：被告劉玉芳明知上開販賣之使蒂諾斯含有第
    三級毒品硝甲西泮（Nimezepam）及第四級毒品安定（Diaze
    pam），因認被告亦涉犯毒品危害防制條例第4條第3項、第4
    項販賣第第三級、第四級毒品罪嫌之部分，無非係以行政院
    衛生署管制藥品管理局97年6 月12日管檢字第0970005660號
    鑑定書及法務部調查局97年8 月14日調科壹字第0970031952
    0 號鑑定書為其憑據，惟查：
  (一)上開行政院衛生署管制藥品管理局鑑定書所鑑定之使蒂諾斯
    ，雖檢出第四級毒品安定（Diazepam）成分（見偵卷第42頁
    ），惟上開使蒂諾斯來源係由不詳人士匿名向臺灣安斯泰來
    製藥股份有限公司（下稱安斯泰公司）檢舉並提供含有使蒂
    諾斯共20錠之鋁箔片2片予安斯泰公司，惟使蒂諾斯係法商
    賽諾菲安萬特公司所製造，法商賽諾菲安萬特公司始委託理
    律法律事務所向臺北市調處提出告訴，業據告訴代理人劉騰
    遠律師於調查時陳明在卷（見偵卷第6至8頁），惟上開檢舉
    函係屬匿名而無從得知檢舉人為何人，亦無從確認該檢舉人
    係自羅藥局購得其所提供之使蒂諾斯藥物，告訴代理人劉騰
    遠律師亦於本院陳稱上開鑑定書之使蒂諾斯與本案無涉（見
    本院卷第78頁），自無從僅憑上開鑑定書即謂被告亦有販賣
    含有第四級毒品安定（Diazepam）之使蒂諾斯。
  (二)至附表二編號1之使蒂諾斯經鑑驗結果確含有第三級第23項
    毒品硝甲西泮（Nimezepam），固有法務部調查局97年8月14
    日調科壹字第09701952號鑑定書可按（見偵查卷第56頁），
    此亦為被告劉玉芳所不爭執，惟使蒂諾斯真品經公告週知之
    主成份佐沛眠（Zolpidem）為第四級管制藥品及毒品，業如
    前述，另佐以如附表二編號2及上開第三人所檢舉購得之使
    蒂諾斯偽藥經檢驗結果均係含第四級毒品成分，顯見第三級
    毒品硝甲西泮並非使蒂諾斯偽藥常見之毒品成分，檢察官復
    未提出積極證據證明被告劉玉芳係明知附表二編號1之使蒂
    諾斯含有第三級毒品，抑或其主觀上具有可得預見之不確定
    故意，縱被告劉玉芳確有販入含第三級毒品成分之仿冒使蒂
    諾斯偽藥之客觀行為，然依卷內證據資料僅得證明被告就該
    部分僅有販賣偽藥及販賣仿冒商標商品之犯意，是其所知輕
    於所犯，應從其所知，尚無從以販賣第三級毒品罪相繩，而
    應僅成立販賣偽藥罪及販賣仿冒商標商品罪，且此部分與前
    開論罪科刑部分係屬實質上一罪（法規競合），爰不另為無
    罪諭知。
據上論斷，應依刑事訴訟法第369條第1項前段、第364條、第299
條第1項前段，毒品危害防制條例第4條第4項、藥事法第83條第1
項、第86條第2項，商標法第82條、第83條，刑法11條、第28條
、第216條、第210條、第220條第1項、第55條前段、第59條，判
決如主文。
本案經檢察官鍾鳳玲到庭執行職務。
中　　華　　民　　國　　100　 年　　2　　 月　　14　　日
                    智慧財產法院第一庭
                          審判長法  官　李得灶
                                法  官　王俊雄
                                法  官　林欣蓉
以上正本證明與原本無異。
如不服本判決，應於收受送達後10日內向本院提出上訴書狀，其
未敘述上訴之理由者並得於提起上訴後10日內向本院補提理由書
（均須按他造當事人之人數附繕本）。
中　　華　　民　　國　　100　 年　　2　　 月　　14　　日
                                書記官  周其祥
附錄論罪科刑法條：
毒品危害防制條例第4條第4項
製造、運輸、販賣第四級毒品者，處三年以上十年以下有期徒刑
，得併科新臺幣三百萬元以下罰金。
藥事法第83條第1項：
明知為偽藥或禁藥，而販賣、供應、調劑、運送、寄藏、牙保、
轉讓或意圖販賣而陳列者，處7年以下有期徒刑，得併科新臺幣5
百萬元以下罰金。
商標法第82條：
明知為前條商品而販賣、意圖販賣而陳列、輸出或輸入者，處1
年以下有期徒刑、拘役或科或併科新臺幣5 萬元以下罰金。
刑法第216 條：
行使第210條至第215條之文書者，依偽造、變造文書或登載不實
事項或使登載不實事項之規定處斷。
刑法第210條：
偽造、變造私文書，足以生損害於公眾或他人者，處5 年以下有
期徒刑。
刑法第220條：
在紙上或物品上之文字、符號、圖畫、照像，依習慣或特約，足
以為表示其用意之證明者，關於本章及本章以外各罪，以文書論
。
錄音、錄影或電磁紀錄，藉機器或電腦之處理所顯示之聲音、影
像或符號，足以為表示其用意之證明者，亦同。
